【裁判字號】    97,易,262
【裁判日期】    970806
【裁判案由】    詐欺
【裁判全文】
臺灣臺中地方法院刑事判決  97年度易字第262號
公  訴  人  臺灣臺中地方法院檢察署檢察官
被      告  甲○○
上列被告因詐欺案件，經檢察官提起公訴（九十六年度偵緝字第
三一五五號），本院判決如下：
    主    文
甲○○幫助意圖為自己不法之所有，以詐術使人將本人之物交付
，處有期徒刑月，如易科罰金，以新臺幣壹仟元折算壹日，減
為有期徒刑壹月又拾伍日，如易科罰金，以新臺幣壹仟元折算壹
日。
    犯罪事實及理由
一、犯罪事實：甲○○預見出賣自己帳戶供他人使用，其帳戶將
    可能淪為他人用以行詐欺犯罪之工具，仍基於縱使有他人持
    其請領之金融帳戶以詐欺取財，亦不違背其本意之不確定幫
    助詐欺之故意，於民國九十六年四月十日下午，在雲林縣麥
    寮鄉後安村一五七之九號婆家住處，以一本新臺幣（下同）
    四千元之代價，將其所有國泰世華商業銀行（原為第七商業
    銀行）帳號第000000000000號帳戶，連同存摺
    、印章、及密碼等物（不含提款卡）提供予詐欺集團使用，
    幫助詐欺集團利用此帳戶詐取他人財物。嗣該詐欺集團成員
    意圖為自己不法之所有，於九十六年四月六日，以電話撥打
    予乙○○，向其佯稱參加抽獎抽中三獎，惟需匯款繳交稅金
    方得領獎等語，使乙○○陷於錯誤，而於同年四月十七日，
    匯款十二萬一千元至甲○○之前揭國泰世華銀行帳戶內，隨
    即由該詐欺集團成員臨櫃提款得逞，嗣乙○○始覺受騙，經
    報警處理。
二、證據名稱：
  (一)被告甲○○於本院審理時之自白。
  (二)被害人乙○○於警詢之指述。
  (三)卷附甲○○上開帳戶之開戶資料、交易明細等資料、通聯調
    閱查詢單、乙○○郵政跨行匯款申請書、國泰世華商業銀行
    函及其附件、三信商業銀行股份有限公司函及其附件、臺北
    富邦銀行交易明細單、國泰世華銀行提款卡影本、臺北富邦
    商業銀行股份有限公司函及其附件等件。
三、被告於本院九十七年七月十六日審理期日供承：伊所有的臺
    中三信商業銀行、國泰世華商業銀行帳戶存摺及伊先生所有
    的臺北富邦商業銀行、國泰世華商業帳戶存摺，都是伊所賣
    出，九十六年四月四日之前，伊先把伊先生放在車上的臺北
    富邦商業銀行帳戶存摺、印章及提款卡賣給收購帳戶的人，
    賣得四千元；伊另於九十六年四月四日至臺中三信商業銀行
    申辦晶片卡（尚未領取），第七商業銀行的存摺是伊在同年
    四月十日到臺中市○○路更換成國泰世華商業銀行的存摺，
    伊換完存摺當天回台中住處叫伊先生到國泰世華商業銀行文
    心路分行去開戶，當天下午伊與伊先生回麥寮鄉下，因為收
    購帳戶的人先前有留電話給伊，伊就打電話給那個人說伊要
    另外再賣三本存摺及印章，但提款卡並沒有拿給收購帳戶的
    人，伊這三本帳戶及印章賣得一萬二千元，前後共賣得一萬
    六千元，伊先生國泰世華商業銀行帳戶開戶所存入之一千元
    ，為伊所有，事後伊賣帳戶時，收購帳戶的人有將該一千元
    補給伊等語（本院卷第五十六頁）。此雖與證人丙○○即被
    告之夫於本院九十七年六月四日審理期日與被告隔離訊問時
    具結證稱：九十六年農曆過完年沒有多久，在雲林麥寮六輕
    伊打工的地方，與伊一起工作綽號阿和的成年男子告訴伊說
    有人在收購帳戶，然後伊就把存簿拿給阿和，伊共交給阿和
    伊老婆的臺中三信商業銀行、國泰世華商業銀行帳戶的存摺
    ，及伊自己的臺北富邦商業銀行、國泰世華商業銀行帳戶的
    存摺，共四本帳戶，伊的臺北富邦商業銀行的信用卡（按指
    提款卡）也有交給阿和，阿和給伊現金二萬元，伊是先將伊
    的臺北富邦商業銀行賣給阿和，臺北富邦商業銀行九十六年
    四月三日、四日各有二千元之存提不是伊所存提，之後伊再
    將其他三本帳戶賣給阿和云云（本院卷第三十三至第三十五
    頁）者不符，惟於同期日稍後經訊問被告後，證人丙○○則
    又改證稱上開四本帳戶存摺均是甲○○所賣等語（本院卷第
    三十七頁背面）。而本院參酌卷附上揭四本帳戶之開戶資料
    、交易明細及相關銀行之函覆資料顯示：丙○○所有之臺
    北富邦商業銀行帳戶於九十六年四月三日、四日即各有二千
    元之存提往來，四月四日當日是提領現款，其後於四月十八
    日起即有存款及以提款卡提款之情形（交易明細附於本院九
    十七年度易字第一三五三號丙○○案卷之偵查卷內），而據
    被告及即證人丙○○均供稱該等存提往來，均非伊二人所為
    ，且被告亦自承該帳戶係連同提款卡一併交付予收購帳戶之
    人，則該臺北富邦商業銀行帳戶之存摺、印章及提款卡應是
    在九十六年四月三日前已交付予收購帳戶之人。又依一般詐
    欺集團所收購帳戶之作法，多是於收購後不久即使用，以免
    夜長夢多，而證人丙○○上揭所稱：九十六年農曆過完年沒
    有多久，在雲林麥寮六輕伊打工的地方，與伊一起工作綽號
    阿和的成年男子告訴伊說有人在收購帳戶，然後伊就把存簿
    拿給阿和云云，與臺北富邦商業銀行帳戶於九十六年四月三
    日、四日即各有二千元之存提往來，其後於四月十八日起即
    有存提款之情形，在時間點上明顯過久，而不符常情，自應
    以被告所供稱其於九十六年四月四日之前賣出為可採。丙○○所有之國泰世華商業銀行帳戶係九十六年四月十日開戶
    ，四月十六日即有存提款，其中提款是以有摺提現方式為之
    ，而非以提款卡提領（本院卷第四十六頁）；被告所有之國
    泰世華商業銀行（原第七商業銀行）帳戶自九十三年十二月
    二十一日後即無交易往來，直至九十六年四月十二日起始有
    存提款，其中之提款均是以有摺提現方式為之，亦非以提款
    卡提領（警卷第六頁、偵緝卷第四十八頁）；被告所有之三
    信商業銀行帳戶，自九十四年十二月二十一日後即無交易往
    來，直至九十六年四月十一日起始有存提款，其中之提款均
    是以現金提款方式為之，亦非以提款卡提領，其間被告於九
    十六年四月四日親往銀行申辦晶片卡，但迄今尚未領取（偵
    緝卷第六十二頁、本院卷第四十四頁），準此，則該三本帳
    戶應是於九十六年四月十日丙○○於國泰世華商業銀行開戶
    後，始交付予收購帳戶之人。從而從上開卷證資料所顯示者
    ，大致與被告上開於本院九十七年七月十六日審理期日供承
    者吻合，是被告之上開供承應係屬實。上開被告及證人丙○○所有之四本帳戶存摺等物既是不同時分別二次交付予收購
    帳戶之人，其中依目前卷證資料顯已知已供詐騙集團使用作
    為詐欺取財之工具而經被害人報案訴追者有：本件被告所有
    之國泰世華商業銀行帳戶，被害人乙○○於九十六年四月十
    七日受詐騙而匯款；丙○○所有之臺北富邦商業銀行臺中分
    行帳戶，被害人高梁軒於九十六年四月十八日受詐騙而匯款
    ，於該案丙○○係以有幫助詐欺取財之罪嫌而被起訴（本院
    九十七年度易字第一三五三號審理中）。該二本帳戶之交付
    時間不同，其遭正犯實施詐騙之時間亦不同，其被害人亦非
    同一人，所侵之法益非同，自非屬同一案件，本院不得併予
    審理，併此敘明。
四、按刑法第十三條所稱之故意本有直接故意（確定故意）與間
    接故意（不確定故意）之別，條文中「行為人對於構成犯罪
    之事實，明知並有意使其發生者」為直接故意，至於「行為
    人對於構成犯罪之事實，預見其發生而其發生並不違背其本
    意者」則屬間接故意；又間接故意與有認識的過失（又稱疏
    虞過失）之區別，在於二者對構成犯罪之事實雖均預見其能
    發生，但前者對其發生並不違背其本意，後者則確信其不發
    生。而金融機構帳戶之申請甚為簡易方便，如係基於正當用
    途而有使用帳戶之必要，通常需用人得以自己名義申請辦理
    即可，本無假手他人之必要。倘該不詳姓名年籍之人非將被
    告提供之金融機構帳戶作為犯罪所得存提進出及其他不法用
    途，豈須向被告收取存摺、提款卡、印章供己使用？又被告
    率將自己所有金融機構帳戶交予他人使用，衡之常情，如此
    乖離常態之交易行為，就一般具有相當社會經驗之人而言，
    當可輕易預見該不詳姓名年籍之人收取存摺、提款卡、印章
    係供作非法使用。再者，蒐集他人金融機構帳戶作為被害人
    匯入款項之交易媒介，用以隱匿真正犯罪者身分及資金流向
    之犯罪模式，常係用於詐欺取財之犯罪，此乃一般使用人頭
    帳戶常見之非法利用類型，復經大眾傳播媒體再三披露，被
    告亦無從諉為不知。則該不詳姓名年籍之人於取得被告提供
    之金融機構帳戶後，嗣經用於詐欺取財之不法用途，此種犯
    罪手法仍未逸脫於被告幫助他人犯罪意思之外，即屬被告所
    預見。而被告提供金融機構帳戶在先，縱已得悉該不詳姓名
    年籍之人可能作為上開犯罪用途，卻又容任該項犯罪行為之
    繼續實現，毫無積極取回前揭物品或其他主觀上認為不致發
    生該項犯罪結果之確信，足徵前揭犯罪行為自仍不違其本意
    ，被告應具有幫助他人詐欺取財之間接故意。
五、按「本條例施行前，經通緝而未於中華民國九十六年十二月
    三十一日以前自動歸案接受偵查、審判或執行者，不得依本
    條例減刑。」中華民國九十六年罪犯減刑條例第五條定有明
    文。本件被告係於中華民國九十六年罪犯刑減條例施行後之
    九十六年九月二十八日，始經臺灣臺中地方法院檢察署發佈
    通緝，其雖未自動歸案接受偵查，而於九十六年十月二十二
    日為警緝獲，但其既非在該條例施行後經通緝，即不屬於該
    條例第五條所規定不得減刑之範圍。本案犯罪於九十六年四
    月二十四日以前，合於中華民國九十六年罪犯減刑條例第二
    條第一項第三款應予減其刑期二分之一之規定，爰就其宣告
    刑予以減刑，並依同條例第九條規定諭知易科罰金折算之標
    準。
六、依刑事訴訟法第二百九十九條第一項前段、第三百十條之一
    第一項，刑法第三十條第一項前段、第二項、第三百三十九
    條第一項、第四十一條第一項前段，刑法施行法第一條之一
    第一項、第二項前段，中華民國九十六年罪犯減刑條例第二
    條第一項第三款、第七條、第九條，判決如主文。
七、如不服本判決，應於送達後十日內向本院提出上訴狀（應敘
    述具體理由並附繕本），上訴於臺灣高等法院臺中分院。上
    訴書狀如未敘述理由，應於上訴期間屆滿後二十日內補提理
    由書於本院。
中    華    民    國    97    年    8     月    6     日
              刑事第三庭  審判長法  官  賴恭利
                                法  官  楊曉惠
                                法  官  陳思成
以上正本證明與原本無異。
                                書記官  譚系媛
中    華    民    國    97    年    8     月    6     日
附錄本案論罪科刑法條
附錄所犯法條：
刑法第339條第1項：
意圖為自己或第三人不法之所有，以詐術使人將本人或第三人之
物交付者，處5年以下有期徒刑、拘役或科或併科1千元以下罰金


司法院資訊處製作；財團法人民間司法改革基金會備份。
